---
title: "Sample size calculation"
author: "Anastasiia Potamoshneva"
output: word_document
---

```{r setup, include=FALSE}
knitr::opts_chunk$set(echo = TRUE)

library(tidyverse)
library(TrialSize)
library(epiR)
library(rpact)
```

Рассчитайте объёмы выборок для следующих клинических исследований.
Опишите предположения, которые были выдвинуты при анализе.
Воспользуйтесь примером оформления результатов, который приведён далее.
Частота выбывания пациентов в ходе исследования – 20%. Частота выбывания пациентов в ходе
скрининга – 10%.

# Задание 1

1. Исследование не меньшей эффективности препарата T в сравнении с препаратом R в лечении
хронической обструктивной болезни лёгких (ХОБЛ). Первичная конечная точка – абсолютное
увеличение индекса Тиффно (ОФВ1/ЖЕЛ) за 3 месяца терапии в сравнении со значениями на
1 визите.
Из литературных данных известно, что для препарата R абсолютный прирост индекса за 3
месяца в среднем (M±SD) составлял 7.2 ± 3.1%. Предлагаемая граница не меньшей
эффективности – 2 %.

Статистическая гипотеза не меньшей эффективности в исследовании была сформулирована следующим образом: 

H0: MT-MR <= d

Ha: MT-MR > d

Где MT - среднее абсолютное увеличение индекса Тиффно за 3 месяца по сравнению со значениями на 1 визите для тестового препарата, MR - среднее абсолютное увеличение индекса Тиффно за 3 месяца по сравнению со значениями на 1 визите для референсного препарата, d - граница не меньшей эффективности (-2%).

При расчёте необходимого размера выборки были сделаны следующие допущения:

1. Распределение в группы будет равномерным в соотношении 1:1;

2. Односторонняя величина ошибки I рода (α) составляет 0.025;

3. Мощность исследования должна составлять 80%, соответственно, предельная величина
ошибки II рода (β) = 0.2;

4. На основании литературных данных мы ожидаем величину эффекта в группе
тестового препарата ~ 7.2 (МT) и в группе референсного препарата на уровне ~ 7.2 (MR).

5. Граница не меньшей эффективности препарата T по сравнению с препаратом R равна -2%.

Расчёт размера выборки был проведён в RStudio (версия 2024.04.2 Build 764) c использованием
языка R (версия 4.4.1) с помощью функции TwoSampleMean.NIS пакета TrialSize (версия 1.4.1).

Результаты расчета представлены далее:

```{r}
TwoSampleMean.NIS(
    alpha = 0.025,
    beta = 0.2,
    sigma = 3.1,
    k = 1,
    delta = 0,
    margin = -2
)
```

```{r, include=FALSE}

#Либо: 
#H0: MT-MR <= -d
#Ha: MT-MR > -d
#d = 2%

epi.ssninfc(
    treat = 7.2,
    control = 7.2,
    delta = 2,
    sigma = 3.1,
    r = 1,
    n = NA,
    alpha = 0.025,
    power = 0.8
)

```

Таким образом, в каждую группу необходимо включить не менее 38 обследуемых, всего - 76 пациентов. 

С учётом частоты выбывания пациентов в ходе исследования, равной 20%, в каждую группу
необходимо набрать не менее 48 человек. В скрининг (с учётом 10% выбывания) необходимо
включить не менее 54 обследуемых в каждую группу.

# Задание 2

2. Исследование превосходства препарата T над референтным лечением R в лечении
рассеянного склероза. Первичный показатель эффективности – доля пациентов, у которых к
визиту 3 (12 мес.) нет новых очагов по МРТ, развившихся в период наблюдения. Согласно
литературным данным, на фоне применения препарата R доля пациентов без новых очагов
составляет 66%. Ожидается, что препарат T будет эффективнее препарата R примерно на
15%, при этом спонсор хотел бы, чтобы граница превосходства была бы равна 1%. Спонсор
просит, чтобы в группу T было рандомизировано в 2 раза больше пациентов, чем в группу R.

Статистическая гипотеза превосходства в исследовании была сформулирована следующим образом:

H0: PT-PR <= d

Ha: PT-PR > d

Где PT - доля пациентов без новых очагов после терапии препаратом T, PR - доля пациентов без новых очагов после терапии препаратом R, d - граница превосходства (1%).

При расчёте необходимого размера выборки были сделаны следующие допущения:

1. Распределение в группы будет неравномерным в соотношении 2:1;

2. Односторонняя величина ошибки I рода (α) составляет 0.025;

3. Мощность исследования должна составлять 80%, соответственно, предельная величина
ошибки II рода (β) = 0.2;

4. На основании литературных данных мы ожидаем величину эффекта в группе
тестового препарата ~ 81% (РT) и в группе референсного препарата на уровне ~ 66% (РR).

5. Граница превосходства препарата T по сравнению с препаратом R равна 1%.

Расчёт размера выборки был проведён в RStudio (версия 2024.04.2 Build 764) c использованием
языка R (версия 4.4.1) с помощью функции TwoSampleProportion.NIS пакета TrialSize (версия 1.4.1).

Результаты расчета представлены далее:

```{r}
TwoSampleProportion.NIS(
    alpha = 0.025,
    beta = 0.2,
    p1 = 0.81,
    p2 = 0.66,
    k = 2,
    delta = 0.15,
    margin = 0.01
)
```
```{r, include=FALSE}
epi.sssupb(
    treat = 0.81,
    control = 0.66,
    delta = 0.01,
    alpha = 0.025,
    power = 0.8,
    r = 2,
    n = NA
)
```
Таким образом, в тестовую группу необходимо включить не менее 242 обследуемых, в контрольную группу - не менее 121 обследуемых, всего - 363 пациента. 

С учётом частоты выбывания пациентов в ходе исследования, равной 20%, в тестовую группу необходимо набрать не менее 303 пациентов, в контрольную - не менее 152. В скрининг (с учётом 10% выбывания) необходимо
включить в тестовую группу не менее 337 обследуемых, в контрольную - не менее 169.

# Задание 3

3. Исследование превосходства нового препарата А над препаратом Б в профилактике
интраоперационных кровотечений. Первичная конечная точка – объём кровопотери в мл. Из
данных литературы известно, что средний объём кровопотери при применении препарата Б
составляет 306 ± 52 мл. Ожидается, что препарат А в среднем будет снижать объём
кровопотери на 20% в сравнении с препаратом Б. Границу превосходства предполагается
установить равной 50 мл. Спонсор просит рассчитать объём выборок таким образом, чтобы
препарат А получили 75% пациентов, включённых в исследование.

Статистическая гипотеза превосходства в исследовании была сформулирована следующим образом:

H0: MT-MR >= d
Ha: MT-MR < d

Где МТ - средний объем кровопотери для препарата Т, MR - средний объем кровопотери для препарата R, d - граница превосходства (-50 ml).

При расчёте необходимого размера выборки были сделаны следующие допущения:

1. Распределение в группы будет неравномерным в соотношении 3:1;

2. Односторонняя величина ошибки I рода (α) составляет 0.025;

3. Мощность исследования должна составлять 80%, соответственно, предельная величина
ошибки II рода (β) = 0.2;

4. На основании литературных данных мы ожидаем величину эффекта в группе
тестового препарата ~ -244.8 ml (МT) и в группе референсного препарата на уровне ~ -306 ml (MR).

5. Граница превосходства препарата T по сравнению с препаратом R равна -50 ml.

Расчёт размера выборки был проведён в RStudio (версия 2024.04.2 Build 764) c использованием
языка R (версия 4.4.1) с помощью функции TwoSampleMean.NIS пакета TrialSize (версия 1.4.1).

Результаты расчета представлены далее:

```{r}
TwoSampleMean.NIS(
    alpha = 0.025,
    beta = 0.2,
    sigma = 52,
    k = 3,
    delta = -306*0.2,
    margin = -50
)
```


```{r, include=FALSE}

#Либо:
#H0: MT-MR >= -d
#Ha: MT-MR < -d
#d = 50 ml

epi.sssupc(
    treat = -306*0.8,
    control = -306,
    sigma = 52,
    delta = 50,
    n = NA,
    power = 0.8,
    alpha = 0.025,
    r = 3    
)

```

Таким образом, в тестовую группу необходимо включить не менее 677 обследуемых, в контрольную группу - не менее 226 обследуемых, всего - 903 пациента. 

С учётом частоты выбывания пациентов в ходе исследования, равной 20%, в тестовую группу необходимо набрать не менее 847 пациентов, в контрольную - не менее 283. В скрининг (с учётом 10% выбывания) необходимо
включить в тестовую группу не менее 942 обследуемых, в контрольную - не менее 315.

# Задание 4

4. Известно, что на фоне лечения препаратом Х рецидив псориатического артрита за 6 месяцев
наблюдается в 32% случаев. Спонсор хочет исследовать новый препарат У, который, как
ожидается, снизит частоту рецидивов на 15%. Границей превосходства можно считать
снижение доли пациентов с рецидивом более, чем на 5%.
При этом существует сложность. У спонсора в наличии имеется только 250 пачек препарата Х и
он просит, чтобы рандомизационное соотношение было таким, чтобы препарата хватило на
проведение исследования.

Статистическая гипотеза превосходства в исследовании была сформулирована следующим образом:

H0: PT-PR >= d

Ha: PT-PR < d

d = -5%

Где РТ - частота рецидивов псориатического артрита за 6 месяцев на фоне лечения препаратом У, PR - частота рецидивов псориатического артрита за 6 месяцев на фоне лечения препаратом Х, d - граница превосходства (-5%).

При расчёте необходимого размера выборки были сделаны следующие допущения:

1. Распределение в группы будет неравномерным в соотношении 4:1;

2. Односторонняя величина ошибки I рода (α) составляет 0.025;

3. Мощность исследования должна составлять 80%, соответственно, предельная величина
ошибки II рода (β) = 0.2;

4. На основании литературных данных мы ожидаем величину эффекта в группе
тестового препарата ~ -17% (PT) и в группе референсного препарата на уровне ~ -32% (PR).

5. Граница превосходства препарата T по сравнению с препаратом R равна -5%.

Расчёт размера выборки был проведён в RStudio (версия 2024.04.2 Build 764) c использованием
языка R (версия 4.4.1) с помощью функции TwoSampleProportion.NIS пакета TrialSize (версия 1.4.1).

Результаты расчета представлены далее:

```{r}
TwoSampleProportion.NIS(
    alpha = 0.025,
    beta = 0.2,
    p1 = 0.17,
    p2 = 0.32,
    k = 6,
    delta = -0.15,
    margin = -0.05
)
```

```{r, include=FALSE}
epi.sssupb(
    treat = 0.32,
    control = 0.17,
    delta = 0.05,
    alpha = 0.025,
    power = 0.8,
    r = 1/6,
    n = NA
)
```

Таким образом, в тестовую группу необходимо включить не менее 1136 обследуемых, в контрольную группу - не менее 190 обследуемых, всего - 1326 пациента. 

С учётом частоты выбывания пациентов в ходе исследования, равной 20%, в тестовую группу необходимо набрать не менее 1420 пациентов, в контрольную - не менее 238. В скрининг (с учётом 10% выбывания) необходимо
включить в тестовую группу не менее 1578 обследуемых, в контрольную - не менее 264. Даже с учетом рандомизации 6:1 количество людей в контрольной группе превышает 250, необходимо пересмотреть дизайн исследования (снизить мощность, выбрать односторонний тест, пересмотреть ожидаемую величину эффекта?).

Если мы ожидаем величину эффекта выше заявленной, то можно рассмотреть групповой последовательный дизайн по Pocock с промежуточным анализом на 50%.

Пример расчета:

```{r}
design <- getDesignGroupSequential(typeOfDesign = "P",
                                   alpha = 0.025,
                                   beta = 0.2,
                                   informationRates = c(0.5, 1))

getSampleSizeRates(design, thetaH0 = -0.05, pi1 = 0.17, pi2 = 0.32) %>% 
    summary()

```

Таким образом, общее количество пациентов для промежуточного анализа составит 318 человек. В тестовую и референсную группу необходимо будет набрать по 159 человек.