---
title: "Введение в автоматизацию обработки данных на R"
author: "Anastasiia Potamoshneva"
date: "`r sys.Date()`"
output: 
  word_document:
    toc: yes
    toc_depth: 3
toc_title: "Оглавление" 
---

```{r setup, include=FALSE}
knitr::opts_chunk$set(echo = TRUE)

library(readr)
library(readxl)
library(purrr)
library(psych)
library(tibble)
library(dplyr)

error <- as_mapper(~ sd(.x)/sqrt(length(.x))) #функция для вычисление стандартной ошибки среднего

Sys.setlocale(,"ru_RU") #исправление ошибки с кодировкой кириллицы

```

# Чтение данных

---

## Функции для чтения файлов

```{r read}

data_delim <- read_delim("data/raw/data_tsv.tsv", delim = ",", na = "NA")

data_csv <- read_csv("data/raw/data_csv.csv", skip = 0, n_max = Inf)

data_csv2 <- read_csv2("data/raw/data_csv2.csv", skip = 0, n_max = Inf)

data_tsv <- read_tsv("data/raw/data_tsv.tsv", skip = 0, n_max = Inf)

data_excel <- read_excel("data/raw/data_excel.xlsx", sheet = 1)

numeric_data <- read_rds("data/raw/numeric_data.rds")

factor_data <- read_rds("data/raw/factor_data.rds")

```

Для чтения данных из SPSS и SAS используют haven::read_spss(), haven::read_sas()

Для чтения данных в среде R- readr::read_rds()

## Функции для записи файлов

Запись файлов в нужном формате. Например:

```{r write}

write_rds(data_tsv, "data/raw/data_rds.rds")

```

# Расчет базовых статистик

---

## Базовые статистики

```{r stat}

mean(c(20, 68, 45, 76, 41, 36, 13, 52, 77, 53, 70, 73), trim=0, na.rm=TRUE) # нахождение среднего

median(c(30, 87, 55, -71, 93, 50, 34, -51, 13, 96, -62, 53, -85), na.rm=TRUE) # нахождение медианы

min(c(13, 50, 44, 37, 20, 29, -8, 4, 45, 31, 47, -5, -2, 24, 17, 45, 44, 31, -5, 26), na.rm=TRUE) # минимальное значение

max(c(13, 50, 44, 37, 20, 29, -8, 4, 45, 31, 47, -5, -2, 24, 17, 45, 44, 31, -5, 26), na.rm=TRUE) # максимальное значение

quantile(c(31.83, 45.12, 55.66, 67.76, 25.73, 42.87, 55.22, 44.92, 48.03, 41.37, 66.26, 114.02, 32.93), probs = seq(0, 1, 0.25), na.rm = FALSE, names = TRUE) # квантили

var(c(65.14, 49.87, 34.11, 43.23, 35.72, 35.73, 70.86), na.rm=TRUE) # несмещенная оценка дисперсии

sd(c(65.14, 49.87, 34.11, 43.23, 35.72, 35.73, 70.86)) # стандартное отклонение

IQR(c(26.17, 97.73, 24.81, 53.62, 87.72, 45.19, 45.7, 69.63, 36.76, 7.17), na.rm=TRUE) # межквартильный интервал (0.75 минус 0.25 квартиль)

vec <- 1:10
length(vec) # длина вектора
sum(!is.na(vec)) #10 (количество значений без учёта пропущенных)
sum(is.na(vec)) #0 (количество пропущенных значений)

error(c(47.44, 62.44, 20.44, 72.75, 77.86, 13.74, 28.2, 50.47, 59.19, 69.04), na.rm=TRUE) # стандартная ошибка среднего
```

## Обобщающие функции статистик

```{r}
summary(data_tsv)
psych::describe(numeric_data) # для датафрейма с количественными переменными
table(factor_data$Группа, factor_data$`Группа крови`, useNA="always") # категориальные переменные
prop.table(table(factor_data$Группа, factor_data$`Группа крови`))

```



# Серьезная работа с датафреймами с помощью пакетов dplyr, tibble

## tibble вместо data.frame

```{r}

data_csv %>% View()
data <- read_rds("data/raw/data_rds.rds")
data %>% add_column(just_column="just values", .before=1)
data %>% add_row(`Группа`="New group", `Возраст`= 100, .before=1)
data %>% mutate(ID=row_number())

```

## Склеивание

```{r}

data_1 <- tibble(var_1 = 1:10, var_2 = rep(c("Группа 1", "Группа 2"), 5))

data_2 <- tibble(var_2 = rbeta(10, 1, 5), var_3 = rnorm(10))

data_3 <- tibble(var_4 = 100:91, var_5 = rep(c("Молодые", "Средний возраст"), 5))

data_1 %>% bind_cols(data_2) %>% bind_cols(data_3)

#обязательно одинаковое кол-во строк и разные имена переменных

data_1 <- tibble(var_1 = 1:8) %>% mutate(id = row_number())

    data_2 <- tibble(var_2 = rnorm(10)) %>% mutate(`Subject ID` = row_number())

data_1 %>% 
  left_join(data_2, by= c("id"="Subject ID"))
```

Для склеивания строк- dplyr::bind_rows()

## Группировка

```{r}

data %>% group_by(`Группа`)
data %>% split(~`Группа`)
data %>%
  rowwise() %>%
  mutate(`Среднее по базофилам за два визита` = mean(c(`Базофилы_E1`, `Базофилы_E2`))) %>%
  ungroup() %>%
  select(`Базофилы_E1`, `Базофилы_E2`, `Среднее по базофилам за два визита`)

```

## Выбор столбцов

```{r}

data <- read_tsv("data/raw/data_tsv.tsv")
data %>% glimpse()
data %>% select(contains("_E1")) 
data %>% select(matches("_E\\d{1}")) 
data %>% select(starts_with("Б")) 
data %>% select(ends_with("E2")) 

```

---
Приоритет логических операторов от высшего к низшему. 

    x < y, x > y, x <= y, x => y, x == y, x != y (операторы сравнения)
    !x (логическое НЕ)
    x & y (логическое И)
    x | y (логическое ИЛИ)
---

```{r}
data %>% select(`Пол`, everything())
```

## Выбор строк

```{r}

data %>% slice(1:10)
data %>% slice(1:10 * -1)
data %>% slice_head(n=10)
data %>% slice_head(prop = 0.01)
data %>% slice_tail(prop = 0.1)

data %>% filter(`Пол`=="Женский")
data %>% filter(`Группа крови` %in% c("A (II)", "0 (I)") & `Группа` !="Группа 1") # для категориальных переменных
data %>% filter(between(`Возраст`, 31, 34)) # для количественных переменных
data %>% filter(near(`Эозинофилы_E1`, 3.38, tol=0.1))

data %>% filter(if_all(.cols = contains("Базофилы"), .fns = function(x) x > 1.5))
data %>% filter(if_any(.cols = contains("Базофилы"), .fns = function(x) x > 1.5))

```


