---
title: "Estimation of mean and SE"
author: "Anastasiia Potamoshneva"
date: "`r Sys.Date()`"
output: html_document
---

```{r setup, include=FALSE}
knitr::opts_chunk$set(echo = TRUE)

library(tidyverse)

```

## Модель пациента: исследование наличия/отсутствия исцеления

```{r pressure, echo=FALSE}



values <- c(0,1) # Значения: 1-исцеление, 0-нет исцеления
Pr_rec <- 0.6 # Вероятность исцеления в генеральной совокупности
Pr <- c(1-Pr_rec, Pr_rec) # Распределение вероятности между 0 и 1

df <- data.frame(values, Pr)

ggplot(df, aes(x=values, y=Pr)) +
  geom_point() + 
  geom_segment( aes(x=values, xend=values, y=0, yend=Pr)) +
  scale_x_continuous(breaks = values) +
  theme_bw()

```
## Характеристики 

```{r characteristics}

true_mean <- Pr_rec # Истинное среднее (математическое ожидание)

print(true_mean)

variance <- Pr_rec*(1-Pr_rec) # Дисперсия

print(variance)

standard_deviation <- sqrt(variance)

print(standard_deviation)

```
## Однократная оценка по выборке

```{r sample_1}

n_patients <- 5 # Количество добровольцев 

my_group_rec <- rbinom (n_patients, 1, Pr_rec) # Результаты добровольцев

print(my_group_rec)

sample_mean <- mean(my_group_rec)

print(sample_mean)

```

## Набираем статистику

```{r sample_n}

n_patients <- 10 # Количество добровольцев 

n_repeats <- 1000 # Количество повторений эксперимента

df_all_repeats <- data.frame(
  n_exp = rep(1:n_repeats, each = n_patients),
  ID =  rep(1:n_patients, n_repeats),
  Rec = rbinom(n_repeats*n_patients, 1, Pr_rec)
)

```

## Оценка среднего в каждом эксперименте

```{r estimations}

df_sample_mean <- df_all_repeats %>% 
  group_by(n_exp) %>% 
  dplyr::summarise(mean_Rec = mean(Rec)) %>% 
  ungroup()

ggplot(df_sample_mean, aes(x = mean_Rec)) +
  geom_histogram(color = 'black', fill = 'white', binwidth = 0.1) +
  theme_bw()

```

## Количественные и качественные итоги


Чем больше выборка добровольцев и количество повторов, тем ниже стандартная ошибка.

Ст.ошибка уменьшается при приближении истинной вероятности к 0 или 1.

```{r conclusions}

error <- sqrt( mean((df_sample_mean$mean_Rec-true_mean)^2) )
print(error)

```