---
title: "automatization_notebook_02"
author: Anastasiia Potamoshneva
output: word_document
date: "`r Sys.Date()`"
---

```{r setup, include=FALSE}
knitr::opts_chunk$set(echo = TRUE)

library(tidyverse)
library(flextable)
library(ggbeeswarm)
library(RColorBrewer)
library(psych)
library(ggcorrplot)
library(corrr)
```

# Чтение данных

В вашем варианте нужно использовать датасет food.

```{r}

food <- read_csv("data/raw/food.csv")

```

# Выведите общее описание данных

```{r}

summary(food)

```

# Очистка данных

1)  Уберите переменные, в которых пропущенных значений больше 20% или уберите субъектов со слишком большим количеством пропущенных значений. Или совместите оба варианта. Напишите обоснование, почему вы выбрали тот или иной вариант:

**Обоснование**: в данном датасете нет пропущенных значений.

2)  Переименуйте переменные в человекочитаемый вид (что делать с пробелами в названиях?);

3)  В соответствии с описанием данных приведите переменные к нужному типу (numeric или factor);

4)  Отсортируйте данные по возрасту по убыванию;

5)  Сохраните в файл outliers.csv субъектов, которые являются выбросами (например, по правилу трёх сигм) — это необязательное задание со звёздочкой;

6)  Отфильтруйте датасет так, чтобы остались только Rice и Cookie (переменная Category и есть группирующая);

7)  Присвойте получившийся датасет переменной "cleaned_data".

```{r}
#1 Проверка пропущенных значений
sum(is.na(food))
# food[rowSums(is.na(food)) > 0, ]
# food[,colSums(is.na(food)) > 0 ]
# food <-  food[, colMeans(is.na(food)) <=0.2] оставление только столбцов, где NA менее 20%
# food <- food[rowMeans(is.na(food)) <= 0.2,] оставление только строк, где NA менее 20%
```

```{r}
#2 Переименование переменных
food <- food %>% 
  rename_with(function(x) x %>% 
                str_replace("Major Minerals.", "Основные минералы__") %>% 
                str_replace("Vitamins.", "Витамины__") %>%  
                str_replace("Fat.", "Жиры__") %>% 
                str_replace(" ", "_") %>%
                str_remove("Data.") %>% 
                str_replace("Lutein_and Zeaxanthin", "Лютеин_и_Зеаксантин") %>%
                str_replace("Nutrient_Bank Number", "Номер_вещества") %>% 
                str_replace("Vitamin", "Витамин") %>% 
                str_replace(" - RAE", "_RAE") %>% 
                str_replace("Category", "Категория") %>% 
                str_replace("Description", "Описание") %>% 
                str_replace("Alpha_Carotene", "Альфа_Каротин") %>% 
                str_replace("Beta_Carotene", "Бета_Каротин") %>% 
                str_replace("Beta_Cryptoxanthin", "Бета_Криптоксантин") %>% 
                str_replace("Carbohydrate", "Углеводы") %>% 
                str_replace("Cholesterol", "Холестерин") %>% 
                str_replace("Choline", "Холин") %>% 
                str_replace("Fiber", "Клетчатка") %>% 
                str_replace("Lycopene", "Ликопин") %>% 
                str_replace("Niacin", "Ниацин") %>% 
                str_replace("Protein", "Белок") %>% 
                str_replace("Retinol", "Ретинол") %>% 
                str_replace("Riboflavin", "Рибофлавин") %>% 
                str_replace("Selenium", "Селен") %>% 
                str_replace("Sugar_Total", "Общий_сахар") %>% 
                str_replace("Thiamin", "Тиамин") %>% 
                str_replace("Water", "Вода") %>% 
                str_replace("Monosaturated_Fat", "Мононенасыщенные_жиры") %>% 
                str_replace("Polysaturated_Fat", "Полиненасыщенные_жиры") %>% 
                str_replace("Saturated_Fat", "Насыщенные_жиры") %>% 
                str_replace("Total_Lipid", "Общие_жиры") %>% 
                str_replace("Calcium", "Кальций") %>% 
                str_replace("Copper", "Медь") %>% 
                str_replace("Iron", "Железо") %>% 
                str_replace("Magnesium", "Магний") %>% 
                str_replace("Phosphorus", "Фосфор") %>% 
                str_replace("Potassium", "Калий") %>% 
                str_replace("Sodium", "Натрий") %>% 
                str_replace("Zinc", "Цинк")) %>% 

  glimpse()


```

```{r}
#3 Мутация переменных к нужному типу
food <- food %>%  
  mutate(across(c(`Описание`, `Номер_вещества`), ~ as.character(.x))) %>% 
           mutate(`Категория`=`Категория` %>% as.factor()) %>% 

  glimpse()
```

```{r}
#4 Сортировка по убыванию углеводов
food <- food %>% 
  arrange(desc(`Углеводы`))
```

```{r}
#5 Сохранение выбросов по углеводам в отдельный файл (не нужно удалять их из датасета?)
outliers <- function(x) {
  (x < (mean(x, na.rm = TRUE) - 3 * sd(x, na.rm = TRUE))) | 
    (x > (mean(x, na.rm = TRUE) + 3 * sd(x, na.rm = TRUE)))
}  
outliers_dat <- food %>% filter(outliers(`Углеводы`)) 
write_csv(outliers_dat, "outliers.csv")
```

```{r}
#6 Фильтрация Rice and Cookie
#7 Сохранение в переменную
cleaned_data <- food %>% filter(`Категория` %in% c("Rice", "Cookie")) 
```

# Сколько осталось переменных?

38 переменных

```{r}

ncol(cleaned_data)

```

# Сколько осталось случаев?

243 случая.

```{r}

nrow(cleaned_data)

```

# Есть ли в данных идентичные строки?

Нет идентичных строк.

```{r}

sum(duplicated(cleaned_data))


```

# Сколько всего переменных с пропущенными значениями в данных и сколько пропущенных точек в каждой такой переменной?

Пропущенных значений нет.

```{r}
sum(is.na(cleaned_data))

cleaned_data %>%
  summarize(across(everything(), ~sum(is.na(.x))))

```

# Описательные статистики

## Количественные переменные

1)  Рассчитайте для всех количественных переменных для каждой группы (Category):

1.1) Количество значений;

1.2) Количество пропущенных значений;

1.3) Среднее;

1.4) Медиану;

1.5) Стандартное отклонение;

1.6) 25% квантиль и 75% квантиль;

1.7) Интерквартильный размах;

1.8) Минимум;

1.9) Максимум;

1.10) 95% ДИ для среднего - задание со звёздочкой.

```{r}
statistics <- list(
      `_Количество значений` = ~length(.x) %>% as.character(),
      `_Количество (есть данные)` = ~sum(!is.na(.x)) %>% as.character(),
      `_Нет данных` = ~sum(is.na(.x)) %>% as.character(),
      `_Ср. знач.` = ~ifelse(sum(!is.na(.x)) == 0, "Н/П*", mean(.x, na.rm = TRUE) %>% round(2) %>% as.character()),
      `_Медиана` = ~ifelse(sum(!is.na(.x)) == 0, "Н/П*", median(.x, na.rm = TRUE) %>% round(2) %>% as.character()),
      `_Станд. отклон.` = ~ifelse(sum(!is.na(.x)) < 3, "Н/П*", sd(.x, na.rm = TRUE) %>% round(2) %>% as.character()),
      `_Q1 - Q3` = ~ifelse(sum(!is.na(.x)) == 0, "Н/П*", 
                           paste0(quantile(.x, 0.25, na.rm = TRUE) %>% round(2), " - ", quantile(.x, 0.75, na.rm = TRUE) %>% round(2))),
      `_Интеркв. размах` = ~ifelse(sum(!is.na(.x)) == 0, "Н/П*", IQR(.x, na.rm = TRUE) %>% round(2) %>% as.character()),
      `_мин. - макс.` = ~ifelse(sum(!is.na(.x)) == 0, "Н/П*", paste0(min(.x, na.rm = TRUE) %>% round(2), " - ", max(.x, na.rm = TRUE) %>% round(2))),
      `_Станд. ошибка ср.`= ~ifelse(sum(!is.na(.x)) <3, "Н/П*", (sd(.x, na.rm = TRUE) / sqrt(sum(!is.na(.x)))) %>% round(2) %>% as.character()),
      `_95% ДИ для среднего` = ~ifelse(sum(!is.na(.x)) <3, "Н/П*",
                                       paste0((mean(.x, na.rm = TRUE)-1.96*(sd(.x, na.rm = TRUE)/sqrt(sum(!is.na(.x))))) %>% round(2), " - ", (mean(.x, na.rm=TRUE)+1.96*(sd(.x, na.rm = TRUE) / sqrt(sum(!is.na(.x))))) %>% round(2)))
      
)
cleaned_data %>% 
  select(`Категория`, where(is.numeric)) %>% 
  group_by(`Категория`) %>% 
  summarise(across(where(is.numeric), statistics)) %>% 
  pivot_longer(!`Категория`) %>% 
  separate(name, into = c("Переменная", "Подгруппа", "Статистика"), sep = "__") %>% 
  mutate(
    Статистика = ifelse(!is.na(Статистика), Статистика, Подгруппа),
    Подгруппа = ifelse(!is.na(Статистика) & Статистика != Подгруппа, Подгруппа, NA)
  ) %>%
  rename (`Значение`=value) %>% 
  flextable() %>% 
  theme_box() %>% 
  align(align="center", part="all") %>% 
  merge_v(c("Категория", "Переменная", "Подгруппа"))
  

```

## Категориальные переменные

1)  Рассчитайте для всех категориальных переменных для каждой группы (Category):

1.1) Абсолютное количество;

1.2) Относительное количество внутри группы;

1.3) 95% ДИ для доли внутри группы - задание со звёздочкой.

В датасете нет категориальных переменных внутри групп.

# Визуализация

## Количественные переменные

1)  Для каждой количественной переменной сделайте боксплоты по группам. Расположите их либо на отдельных рисунках, либо на одном, но читаемо;

2)  Наложите на боксплоты beeplots - задание со звёздочкой.

3)  Раскрасьте боксплоты с помощью библиотеки RColorBrewer.

```{r}
numeric_vars <- cleaned_data %>% select(where(is.numeric)) 

for (variable in colnames(numeric_vars)) {
  print(ggplot(cleaned_data, aes(x = `Категория`, 
                   y = .data[[variable]], fill=`Категория`))+
  geom_boxplot(color="black", notch=TRUE, outliers=FALSE)+
    geom_beeswarm(size=1)+
    scale_fill_brewer(palette="Spectral")+
    theme_bw()+
  theme(legend.position = "none"))
    
} # как сделать то же самое с использованием map? 

```

## Категориальные переменные

1)  Сделайте подходящие визуализации категориальных переменных. Обоснуйте, почему выбрали именно этот тип.

В датасете есть только одна факторная переменная, распределение которой удобнее всего показать в виде барплота.

```{r}

ggplot(cleaned_data)+
  geom_bar(aes(x=fct_infreq(`Категория`), fill=`Категория`), width=0.2)+
  labs(x="Категория", y="Количество продуктов", title="Количество продуктов двух категорий")+
  theme_bw()+
  theme(
    plot.title=element_text(hjust=0.5)
  )


```

# Статистические оценки

## Проверка на нормальность

1)  Оцените каждую переменную на соответствие нормальному распределению с помощью теста Шапиро-Уилка. Какие из переменных являются нормальными и как как вы это поняли?

```{r, warning=FALSE}
cleaned_data %>% select(where(is.numeric)) %>% 
  map(function(x) x %>% shapiro.test() %>% .$p.value %>% `<`(0.05)) %>% 
  enframe() %>% 
  unnest() %>% 
  mutate(across(value, function(x) ifelse(value==TRUE, "Распределение отлично от нормального", "Распределение нормальное"))) %>% 
  filter(value == "Распределение нормальное")
```

Ни одна из переменных не распределена нормально.

2)  Постройте для каждой количественной переменной QQ-плот. Отличаются ли выводы от теста Шапиро-Уилка? Какой метод вы бы предпочли и почему?

```{r}
for (variable in colnames(numeric_vars)) {
  print(ggplot(cleaned_data, aes(sample= .data[[variable]]))+
  geom_qq() +
  geom_qq_line(size=0.5, color="blue") +
    labs(title=variable, x="Теоретические квантили", y="Наблюдаемые квантили")+
  theme_bw() +
  theme(plot.title = element_text(size = 30, hjust = 0.5),
        legend.position = "none"))
}
```

Распределение всех переменных по QQ-plot отличается от нормального. Оба метода можно применить одновременно, так как Шапиро-Уилка-мощный и объективный тест, но результаты могут зависеть от размера выборки, по QQ-plot можно определить характер распределения, симметрию, наличие тяжелых хвостов, но он субъективный.

3)  Ниже напишите, какие ещё методы проверки на нормальность вы знаете и какие у них есть ограничения.

**Напишите текст здесь** 1. Гистограмма: можно использовать при предварительном анализе для прикидки распределения, неточный метод, ложные результаты на малых выборках. 2. Тест Колмогорова-Смирнова: могут быть отклонения распределения от нормального, при котором максимальное расстояние между выборочной и теоретической функциями распределения останется таким же, как если бы распределение было нормальным. Чувствителен к размеру выборки (можно ложно принять распределение за нормальное на маленьких выборках или за отличающееся от нормального на больших). Поправка Лиллиефорса может уменьшить вероятность ошибок, так как она учитывает, что параметры нормального теоретического распределения неизвестны.

## Сравнение групп

1)  Сравните группы (переменная **Category**) по каждой переменной (как количественной, так и категориальной). Для каждой переменной выберите нужный критерий и кратко обоснуйте его выбор в комментариях.

```{r}

cleaned_data %>% select(where(is.numeric)) %>% 
  names() %>% 
  set_names() %>% 
  map(function(x) wilcox.test(cleaned_data[[x]] ~ cleaned_data$'Категория')$p.value<0.05) %>% 
  enframe() %>% 
  unnest() %>% 
  mutate(across(value, function(x) ifelse(value==TRUE, "Различие между группами есть", "Различие между группами не доказано"))) %>%
  filter(value=="Различие между группами есть") %>% 
  pull(name) 
  
         
```

# Далее идут **необязательные** дополнительные задания, которые могут принести вам дополнительные баллы в том числе в случае ошибок в предыдущих

## Корреляционный анализ

1)  Создайте корреляционную матрицу с визуализацией и поправкой на множественные сравнения. Объясните, когда лучше использовать корреляционные матрицы и в чём минусы и плюсы корреляционных исследований.

```{r, fig.height=17, fig.width=17, warning=FALSE}

cleaned_data %>%
  select(where(is.numeric)) %>%
  corr.test(method = "spearman") -> corr_data

ggcorrplot(corr_data$r, p.mat = corr_data$p, insig = "blank", lab = TRUE)

```

Матрицы стоит использовать как эксплораторный анализ при поиске взаимосвязей между переменными для их дальнейшего анализа. Плюсы: быстрая оценка взаимосвязи по всем переменным. Минусы: неизвестная форма данных (одинаковый коэффициент корреляции при разных диаграммах рассеяния), чем больше переменных, тем больше случайных корреляций можно между ними найти.

```{r, fig.height=15, fig.width=15, warning=FALSE}

cleaned_data %>%
  select(where(is.numeric)) %>%
  correlate(method = "spearman") %>% network_plot (min_cor=.0)
```

## Моделирование

1)  Постройте регрессионную модель для переменной **Category**. Опишите процесс построения
