---
title: "adv_vis_1"
author: "Anastasiia Potamoshneva"
output: 
  html_document:
    keep_md: true
---

```{r setup, include=FALSE}
knitr::opts_chunk$set(echo = TRUE)

library(tidyverse)
library(psych)
library(corrplot)
library(corrr)
library(rstatix)
library(ggpubr)
library(factoextra)
library(pheatmap)
library(ggbiplot)
library(plotly)
library(tidymodels)
library(embed)
```

# Чтение данных

```{r}

data <- readRDS("data/raw/very_low_birthweight.RDS") 

```
```{r} 
# Добавление id 

data <- data %>%
  mutate(id = row_number())

# Перевод категориальных переменных в факторы

data <- data %>% mutate(
  across(c(id, race, inout, delivery, pvh, ivh, ipe, sex), ~ as.factor(.x))) 

```

# Удаление колонок с более 100 пропусков и строк с пропусками

```{r}

cleaned_data <- data %>% select(where(~ sum(is.na(.)) <= 100)) %>% 
  filter(across(everything(), ~ !is.na(.)))

```

# Удаление выбросов 

```{r}
outliers <- function(x) {
  (x < quantile(x, 0.25) - 3*IQR(x)) | 
    (x > quantile(x, 0.75) + 3*IQR(x))
}

cleaned_data %>% filter(across(where(is.numeric), ~ !outliers(.))) %>% glimpse()
```

# Создание графиков плотности для числовых переменных

```{r}
data_long <- cleaned_data %>%
  select(where(is.numeric)) %>%
  pivot_longer(everything(), names_to = "variable", values_to = "value")

ggplot(data_long, aes(x = value)) +
  geom_density(fill = "blue") +
  facet_wrap(~ variable, scales = "free")+
  theme_bw()
```
# Графики плотности для переменных bwt и gest с окраской по inout

```{r}
data_long <- cleaned_data %>%
  pivot_longer(cols = c(bwt, gest), names_to = "variable", values_to = "value")

ggplot(data_long, aes(x = value, fill = inout)) +
  geom_density(alpha = 0.5) +
  facet_wrap(~ variable, scales = "free", nrow=2)+
  theme_bw()
```
# Cравнение значений колонки ‘lowph’ между группами в переменной inout

H0: среднее lowph в группе born at Duke равно среднему в группе transported

H1: средние не равны

Большие выборки, распределение приближается к нормальному по ЦПТ, используем двусторонний t тест c поправкой Уэлча для неизвестных дисперсий (уровень значимости установим 0.05)

t = 5.5731, df = 111.03, p-value = 1.77e-07 

p-value<0.05

95 percent confidence interval:
 0.05762847 0.1212193
 
 0 не входит в ДИ
 
 Следовательно, отклоняем нулевую гипотезу в пользу альтернативной
 
 Как бы вы интерпретировали результат, если бы знали, что более низкое значение lowph ассоциировано с более низкой выживаемостью?
 
 В таком случае группа transported имеет более низкую выживаемость по сравнению с группой born at Duke


```{r}
test <- cleaned_data %>% t_test(lowph ~ inout, detailed=TRUE) %>% 
  add_significance()
print(test)


  ggplot(cleaned_data, aes(x=inout, y=lowph, fill=inout))+
  geom_boxplot()+
  #stat_pvalue_manual(test, label="p-value")+ не работает с этой строкой, в чем причина?
  theme_bw()

  
```

# Корреляционный анализ

```{r}
num_data <- cleaned_data %>% select(where(is.numeric), -c(birth,year, exit)) %>% glimpse()
```

```{r fig.height=10, fig.wigth=10}
data_cor <- cor(num_data)

data_cor %>% corr.test(method = "spearman") %>% 
  print(short=FALSE)
corrplot(data_cor, method = 'number',insig = "blank")

data_cor %>%
  network_plot(min_cor = .0)
```
# Иерархическая кластеризация

```{r}
# Стандартизация
data_scaled <- scale(data_cor)
# Матрица дистанций
data_dist <- dist(data_scaled, method = "euclidean")
# Дендрограмма кластеров
data_dist.hc <- hclust(d = data_dist, method = "ward.D2")
# Визуализация
fviz_dend(data_dist.hc, 
          k=2, 
          cex = 0.6,
          color_labels_by_k = TRUE,
          rect = TRUE) 

# Определение оптимального количества кластеров методом силуэт и потом оптимизация кода выше
fviz_nbclust(data_scaled, kmeans, method = "silhouette")
```
# Heatmap+кластеризация

Вывод: в данных имеется два кластера: 1(pneumo, dead, hospstay, pda, vent, cld) и 2 (lowph, bwt, gest, pltct, apg1, twn). Между кластерами наблюдается преимущественно отрицательная корреляция.

```{r}
pheatmap(data_scaled, 
         show_rownames = TRUE, 
         clustering_distance_rows = data_dist,
         clustering_method = "ward.D2", 
         cutree_rows = 5,
         cutree_cols = length(colnames(data_scaled)),
         angle_col = 45, 
         main = "Dendrograms for clustering rows and columns with heatmap")
```
# PCA

Вывод: первая компонента описывает 65% вариаций, а первые две компоненты описывают 75.45% вариаций данных (следовательно, в этих данных много скоррелированных между собой переменных). 1 группа (pneumo, dead, hospstay, pda, vent, cld) и 2 (lowph, bwt, gest, pltct, apg1, twn) имеют отрицательную корреляцию между группами, но при этом они скоррелированы между собой внутри групп.

```{r}
# Используем стандартизованные значения для PCA, так как шкалы у переменных разные

data_pca <- prcomp(num_data, scale = T) 
summary(data_pca)
fviz_pca_var(data_pca, col.var = "contrib")
```
# biplots

```{r}
biplot <- ggbiplot(data_pca,
         groups = as.factor(cleaned_data$dead),
         scale=0, alpha = 0.5) + 
  theme_bw()
biplot
```


```{r}
data_pca$id <-cleaned_data$id

ggplotly(biplot) %>%
  style(text = paste("ID:", data_pca$id)) # как сделать без перекрытия переменных?
```

Колонку dead использовать некорректно, так как она не учитывает время жизни (exit-birth), что необходимо для модели выживаемости

# UMAP

Вывод: Два кластера (голубой и красный в углу) отличаются от остальных по каким-то признакам, при этом часть живых пациентов имеют характеристики, близкие к умершим. То же самое видно на PCA (умершие имеют позитивную корреляцию с одним кластером переменных и обратную корреляцию с другим кластером переменных, но в то же время часть живых пациентов тоже имеют такую зависимость).

```{r}
umap_prep <- recipe(~., data = num_data) %>% 
  step_normalize(all_predictors()) %>% 
  step_umap(all_predictors()) %>%  
  prep() %>%   
  juice() 

umap_prep %>%
  ggplot(aes(UMAP1, UMAP2)) + 
  geom_point(aes(color = as.character(num_data$dead)),
             alpha = 0.7, size = 1) +
  labs(color = NULL) 
```
# Изменим n_neighbors и min_dist

Вывод: появилось 2 голубых кластера, данные выглядят более однородными

```{r}
umap_prep <- recipe(~., data = num_data) %>% 
  step_normalize(all_predictors()) %>% 
  step_umap(all_predictors(),neighbors=5, min_dist=0.5) %>%  # по умолчанию было 15 и 0.01 соответственно
  prep() %>%   
  juice() 

umap_prep %>%
  ggplot(aes(UMAP1, UMAP2)) + 
  geom_point(aes(color = as.character(num_data$dead)),
             alpha = 0.7, size = 1) +
  labs(color = NULL)
```


