---
title: "Visualization_part_1"
author: Анастасия Потамошнева
output: html_document
---

```{r setup, include=FALSE}
knitr::opts_chunk$set(echo = TRUE, message = FALSE, warning = FALSE, error = FALSE, fig.width=16, fig.height=10)

library(tidyverse)
```

```{r dataLoading, include=FALSE}
hogwarts <- read_csv("data/raw/hogwarts_2024.csv")
```

```{r, include=FALSE}
hogwarts |> glimpse()

# Changing some variables type to factors
hogwarts <- hogwarts |> mutate(
  across(c(house, course, sex, wandCore, bloodStatus), ~ as.factor(.x))
)
```

```{r, include=FALSE}
sum(is.na(hogwarts))
```

## Столбчатые диаграммы

### Задание 1

```{r}
theme_custom <- theme(
    axis.text = element_text(size = 20),
    axis.title = element_text(size = 25),
    legend.title = element_text(size = 20),
    legend.text = element_text(size = 20),
    plot.title = element_text(size = 30)
)

ggplot(hogwarts, aes(x = course)) +
  geom_bar(fill = "darkslateblue", color = "black") +
  labs(x = "Курс", y = "Число студентов", title = "Распределение студентов по курсу") +
  theme_bw()+
  theme_custom
```

### Задание 2

```{r}
ggplot(hogwarts) +
  geom_bar(aes(x = fct_infreq(house), fill = bloodStatus),
           position = "fill", color = "black") +
  labs(x = "Факультет", y = "Доля студентов", fill = "Чистота крови")+
  scale_x_discrete(labels=c("Hufflepuff"="Пуффендуй",
                            "Slytherin" = "Слизерин", 
                            "Gryffindor" = "Гриффиндор",
                            "Ravenclaw" = "Когтевран" ))+
  scale_fill_discrete(
    labels = c("pure-blood" = "Чистокровные",
               "half-blood"= "Полукровки",
               "muggle-born" = "Маглорожденные")
  )+
  theme_bw()+
  theme_custom
```

Вывод: более половины студентов на каждом факультете являются полукровками. Чуть меньше четверти студентов на каждом факультете являются чистокровными, с наибольшим их количеством на Гриффиндоре и Слизерине. Маглорожденных студентов на каждом факультете меньшинство, больше всего их на Гриффиндоре, а меньше всего-на Слизерине. 

### Задание 3

```{r}
hogwarts %>%
  filter(bloodStatus %in% c("pure-blood", "muggle-born")) %>%
 ggplot() +
  geom_bar(aes(x = fct_infreq(house), fill = bloodStatus),
           position = "fill", color = "black") +
  labs(x = "Факультет", y = "Доля студентов", fill = "Чистота крови") +
  scale_x_discrete(labels=c("Hufflepuff"="Пуффендуй",
                            "Slytherin" = "Слизерин", 
                            "Gryffindor" = "Гриффиндор",
                            "Ravenclaw" = "Когтевран" ))+
  geom_hline(yintercept=0.5, linetype="dotted", size=1.5, colour="brown")+
  theme_bw()+
  theme_custom+
  scale_fill_discrete(
    labels = c("pure-blood" = "Чистокровные",
               "muggle-born" = "Маглорожденные")
  ) 
```

## Боксплоты

### Задание 1

```{r}
ggplot(hogwarts) +
  geom_boxplot(aes(x = fct_reorder(house, desc(week_3)), y = week_3),
               fill = "darkgoldenrod2", color = "black") +
  labs(x = "Факультет", y = "Баллы") +
   scale_x_discrete(labels=c("Hufflepuff"="Пуффендуй",
                            "Slytherin" = "Слизерин", 
                            "Gryffindor" = "Гриффиндор",
                            "Ravenclaw" = "Когтевран" ))+
  theme_bw()+
  theme_custom
```

### Задание 2

```{r, fig.width = 14, fig.height = 14}

ggplot(hogwarts) +
  geom_boxplot(aes(x = fct_reorder(house, desc(week_3)), y = week_3, fill = bloodStatus),
               notch = TRUE, color = "black") +
  labs(x = "Факультет", y = "Баллы", fill = "Чистота крови") +
  theme_bw() +
  theme_custom+
  scale_x_discrete(labels=c("Hufflepuff"="Пуффендуй",
                            "Slytherin" = "Слизерин", 
                            "Gryffindor" = "Гриффиндор",
                            "Ravenclaw" = "Когтевран" ))+
  scale_fill_discrete(
    labels = c("pure-blood" = "Чистокровные",
               "half-blood"= "Полукровки",
               "muggle-born" = "Маглорожденные")
  )
```

### Задание 3

```{r, fig.width = 14, fig.height = 14}
hogwarts %>%
ggplot(aes(x = fct_reorder(house, desc(week_3)), y = week_3, fill = bloodStatus)) +
  geom_boxplot(notch = TRUE, color = "black", outliers=FALSE, linewidth = 0.7, width = 0.6) + 
  geom_jitter() +
  labs(x = "Факультет", y = "Баллы", 
       fill = "Чистота крови", 
       title = "Распределение баллов за 3 неделю", 
       caption = "Взято из данных за 2024 год") +
  theme_bw() +
  theme_custom+
  scale_x_discrete(labels=c("Hufflepuff"="Пуффендуй",
                            "Slytherin" = "Слизерин", 
                            "Gryffindor" = "Гриффиндор",
                            "Ravenclaw" = "Когтевран" ))+
  scale_fill_discrete(
    labels = c("pure-blood" = "Чистокровные",
               "half-blood"= "Полукровки",
               "muggle-born" = "Маглорожденные")
  )
```

## Разное

### Задание 1

```{r}
hogwarts %>%
  filter(course == 5) %>%
  mutate(id = as.factor(id)) %>%
  ggplot() +
  geom_segment(aes(x = 0, xend = result, 
                   y=fct_reorder(id, result, .desc=TRUE), yend = fct_reorder(id, result, .desc=TRUE)), 
               color = "black", linewidth = 0.8) + 
  geom_point(aes(x = result,y = id, color=wandCore),size = 3) +  
  scale_color_manual(values = c("dragon heartstring" = "red", 
                                "phoenix feather" = "yellow", 
                                "unicorn hair" = "grey"), 
                    labels = c("dragon heartstring" = "Жила дракона",
               "phoenix feather"= "Перо феникса",
               "unicorn hair" = "Волос единорога")) + 
  labs(x = "Общий балл", y = "ID студента", color= "Сердцевина палочки") +
  theme_bw() +
  theme_custom+
  theme(axis.text.y = element_text(size = 8))
```

### Задание 2

```{r}
ggplot(hogwarts) +
  geom_histogram(aes(x = `Astronomy exam`, fill = (house == "Slytherin")),
                 bins=15, color = "black") +  
  scale_fill_manual(values = c("FALSE" = "azure3", "TRUE" = "darkgreen"), 
                    labels = c("Other", "Slytherin")) +  
  labs(x = "Astronomy exam scores", 
       y = "Number of students", 
       fill = "House") +  
  theme_bw() +
  theme(
    axis.text.x = element_text(size = 22),  
    axis.text.y = element_text(size = 18),  
    axis.title.x = element_text(size = 22), 
    axis.title.y = element_text(size = 20), 
    legend.text = element_text(size = 18), 
    legend.title = element_text(size = 20)  
  )
```

### Задание 3

```{r, fig.width = 14, fig.height = 14}

theme_custom2 <- theme(
    axis.text = element_text(size = 20),
    axis.title = element_text(size = 25),
    legend.title = element_text(size = 20),
    legend.text = element_text(size = 20),
    plot.title = element_text(size = 30),
    panel.background = element_rect(fill = "white")
    
)

hogwarts %>%
ggplot(aes(x = fct_reorder(house, desc(week_3)), y = week_3, fill = bloodStatus)) +
  geom_boxplot(notch = TRUE, color = "black", outliers=FALSE, linewidth = 0.7, width = 0.6) + 
  geom_jitter() +
  labs(x = "Факультет", y = "Баллы", 
       fill = "Чистота крови", 
       title = "Распределение баллов за 3 неделю", 
       caption = "Взято из данных за 2024 год") +
  scale_x_discrete(labels=c("Hufflepuff"="Пуффендуй",
                            "Slytherin" = "Слизерин", 
                            "Gryffindor" = "Гриффиндор",
                            "Ravenclaw" = "Когтевран" ))+
  scale_fill_discrete(
    labels = c("pure-blood" = "Чистокровные",
               "half-blood"= "Полукровки",
               "muggle-born" = "Маглорожденные"))+
  theme_custom2 

```

## Фасетирование

### Задание 1

Оптимальным способом для визуализации гистограммы будет фасетирование по строкам. Это позволит выровнять распределения по одной оси Х для более удобного сравнения их по категориям. Кроме того, гистограмма не будет выглядеть сжатой.
Соответственно, для violin-plot больше подойдет фасетирование по столбцам, так как будет единая Y ось для сравнения сводных статистик, а также для оценки формы распределения, график не будет выглядеть сдавленным сверху вниз.
Общее правильно-если нужно сравнение по оси X-фасетирование по строкам. По оси Y-по столбцам.

### Задание 2

```{r}

ggplot(hogwarts) +
  geom_histogram(aes(x=`Care of magical creatures exam`),
                 bins = ceiling(log2(nrow(hogwarts))+1), 
fill = "cadetblue1", color = "black") + 
  facet_wrap(~course, ncol = 4) + 
  labs(x = "Результаты экзамена по уходу за магическими существами", 
       y = "Количество студентов") +
  theme_bw()
```

### Задание 3

```{r}
    
hogwarts %>%
  mutate(sex = case_when(
    sex == "male" ~ "Мужской пол",
    sex == "female" ~ "Женский пол"
  )) %>%
ggplot() +
  geom_density(aes(x = `Defence against the dark arts exam`, 
                   color = "Защита от темных искусств"), 
               fill = "grey49", alpha = 0.5) +
  geom_density(aes(x = `Herbology exam`, 
                   color = "Травология"), 
               fill = "lightgreen", alpha = 0.5) +
  facet_wrap(~sex) +
  labs(x = "Оценки студентов", 
       y = "Плотность вероятности",
       color = "Предмет") +
  theme_custom2
```


